臺灣板橋地方法院刑事判決　　　　　　 95年度交易字第385號
公　訴　人　臺灣板橋地方法院檢察署檢察官
被　　　告　甲○○
上列被告因業務過失傷害案件，經檢察官提起公訴（95年度偵字
第16439 號），本院判決如下：
    主  文
甲○○從事業務之人，因業務上之過失傷害人，處拘役伍拾日，
如易科罰金以佰元折算壹日。
    事  實
一、甲○○於民國（下同）95年4 月間，係以駕駛G2-226號營業
    用小客車（即計程車）載客營生為業，為從事駕駛業務之人
    ，後於95年4 月27日7 時55分許，甲○○駕駛上開營業用小
    客車，沿台北縣板橋市○○路左轉進入巷內，欲往台北縣板
    橋市○○路（起訴書誤載為「三民路」）3 段方向行駛，在
    行經上開巷子與台北縣板橋市○○街，未劃分幹、支線道之
    無號誌交岔路口前時，應注意汽車行駛時，駕駛人應注意車
    前狀況，並隨時採取必要之安全措施，且按諸當時之天候、
    光線、號誌、路況等一切情狀，復無甲○○不能注意之情形
    ，竟疏未注意適有由乙○○所騎用，惟亦疏未注意在行經上
    開交岔路口前暫停，讓屬同為直行車之右方車輛即上開營業
    用小客車先行之ZCN-283 號機車，已駛入上開岔路口處，而
    以上開營業用小客車以左前保險桿處撞及上開機車右側後人
    車一同倒地，再將上開機車強壓在上開營業用小客車引擎室
    左前下方（即左前輪前方）處向前推行4 公尺，始行靜止下
    來（按甲○○當時係放空檔行駛，並於碰撞後未行煞車），
    致乙○○因之受有右肩、左膝挫擦傷之傷害。嗣甲○○立即
    下車處理報請警員郭高蓁到場處理，並於警員郭高蓁發覺上
    情前，先行主動向警員郭高蓁陳述上開肇事經過，並於事後
    接受本院之審理。
二、案經甲○○自首及乙○○訴由台北縣政府警察局海山分局報
    請臺灣板橋地方法院檢察署檢察官偵查起訴。
    理  由
一、訊據被告甲○○固坦承於上開時間以駕駛上開營業用小客車
    為業，並於上開時地與告訴人乙○○所騎用上開機車發生碰
    撞肇事乙情，惟矢口否認上開犯行，辯稱：伊當時車速僅有
    十多公里，並係放空檔滑行，本件車禍係因乙○○騎用上開
    機車時，車速太快，才會發生碰撞肇事，且係上開機車撞及
    伊上開營業用小客車之前保險桿左側倒地，並非伊上開營業
    用小客車左前保險桿撞及上開機車倒地，伊並無過失，伊亦
    未見乙○○當時有破皮流血云云。經查：
  (一)被告於上開時間係以駕駛上開營業用小客車為業，為從事駕
    駛業務之人，並於上開時地與告訴人乙○○所騎用之上開機
    車發生碰撞肇事等情，業據被告於本院審理時供承屬實，核
    與告訴人乙○○於本院審理時此部分所指訴之情節相符，復
    有道路交通事故調查報告表(一)、(二)、道路交通事故現場圖及
    肇事現場照片12紙，在卷可稽，足堪認定。
  (二)按「汽車行駛時，駕駛人應注意車前狀況，並隨時採取必要
    之安全措施」，道路交通安全規則第94條第3 項定有明文，
    被告於上開時間駕駛上開營業用小客車，沿台北縣板橋市○
    ○路左轉進入巷內，欲往台北縣板橋市○○路○ 段方向行駛
    ，在行經上開巷子與台北縣板橋市○○街，未劃分幹、支線
    道之無號誌交岔路口前時，應注意汽車行駛時，駕駛人應注
    意車前狀況，並隨時採取必要之安全措施，而被告於本院審
    理時竟供稱其於肇事之前係放空檔行駛，並未發現告訴人乙
    ○○所騎用上開機車等語（見本院95年9 月12日準備程序筆
    錄第2 頁），已堪認定，且按諸當時之天候、光線、號誌、
    路況等一切情狀，復無被告不能注意之情形，竟疏未注意適
    有由告訴人乙○○所騎用上開機車，已駛入上開岔路口處乙
    情，復以空檔駛入上開交岔路口，而以上開營業用小客車以
    左前保險桿處撞及上開機車右側後，使告訴人乙○○人車一
    同倒地，再將上開機車強壓在上開營業用小客車引擎室左前
    下方（即左前輪前方）處向前推行4 公尺，始行靜止下來，
    致告訴人乙○○因之受有上述之傷害等情，此亦有告訴人乙
    ○○所提出台北縣立醫院診斷證明書乙紙、上開道路交通事
    故現場圖上所劃「刮地痕4 公尺」可佐，另揆諸上開肇事現
    場照片12張可佐，上開機車係右側處有遭撞擊破損之痕跡，
    並係遭上開營業用小客車強壓在其引擎室左前下方處，且上
    開營業用小客車前保險桿左側處，亦未見有任何遭撞擊之明
    顯痕跡，亦堪認定，是被告辯稱係告訴人乙○○騎用上開機
    車撞及上開營業用小客車前保險桿左側，其當時亦未見告訴
    人乙○○有破皮流血云云，應均不足採信，則被告就告訴人
    乙○○所受上述傷害之結果，顯有過失責任，且其間亦存有
    相當之因果關係，至為灼然。又本件車禍案件，經檢察官送
    請台北縣區車輛行車事故鑑定委員會鑑定之結果，亦同本院
    上開認定之結果，亦亦有該會95年7 月26日北縣鑑字第0955
    181081號函及其所附鑑定意見書各乙份可憑。雖告訴人乙○
    ○於上開時間騎用上開機車行經上開交岔路口前時，亦有疏
    未注意在行經上開未劃分幹、支線道之無號誌交岔路口前時
    ，應暫停讓屬同為直行車之右方車輛即上開營業用小客車先
    行，即逕行駛入上開交岔路口處，致遭被告所駕駛上開自用
    小客車以其左前保險桿處撞擊肇事，亦屬同有相當之過失情
    節，惟亦不足影響本院對被告上開過失責任之認定，附此敘
    明。
  (三)又被告雖以本件車禍係因告訴人乙○○於上開時地騎用上開
    機車時，車速太快所致，伊車速僅有十幾公里云云，告訴人
    乙○○亦以被告當時車速有50公里以上云云，惟告訴人乙○
    ○於上開時地肇事前騎用上開機車之速度乙節，亦據證人即
    告訴人乙○○於本院審理時證稱其係時速20、30公里，之前
    並有減速慢行等語（見本院卷96年1 月18日審判筆錄第3 、
    4 頁），而被告於上開時地肇事前駕駛上開營業用小客車之
    速度乙節，亦據被告迭次於警詢、偵查中及本院審理時均供
    稱僅有十餘公里在卷，除告訴人乙○○、被告2 人之單一指
    述之外，雙方均未能就對方究竟有無超速違規行駛乙節，提
    出其他任何積極事證為憑，自不足僅依告訴人乙○○、被告
    2 人之片面之詞，即逕認任何乙方於肇事前確有超速行駛之
    事實，而不足憑為認定本件告訴人乙○○、被告2 人此部分
    過失責任之依據，附此敘明。
  (四)綜上所述，本件被告上開業務過失傷害告訴人乙○○之犯行
    已臻明確，應予依法論科。
二、查被告於上開時間係以駕駛上開營業用小客車載客營生為業
    ，為從事駕駛業務之人，核被告所為，係犯刑法第284 條第
    2 項前段之業務過失傷害罪。按被告上開犯罪後，刑法第33
    條、第41條、第62條有關主刑種類、易科罰金、自首之規定
    ，業於94年2 月2 日經修正公布，並自95年7 月1 日起生效
    施行；又刑法施行法第1 條之1 有關罰金刑提高之規定，亦
    於95年6 月14日經修正公布，並自95年7 月1 日起生效施行
    ，經本院比較修正前後之規定，以修正前之規定，為有利於
    被告，應依刑法第2 條第1 項前段之規定，從修正前刑法第
    33條、第41條、第62條、罰金罰鍰提高標準條例第1 條之規
    定處斷，合先敘明。被告於上開時地肇事後，即報請警員郭
    高蓁到場處理，並於警員郭高蓁發覺上情前，先行主動向警
    員郭高蓁陳述上開肇事經過乙情，此有台北縣政府警察局海
    山分局道路交通事故駕駛人自首情形紀錄表乙份可稽，被告
    復於事後接受本院之審理，應依修正前刑法第62條前段之規
    定，減輕其刑。爰審酌被告於上開時地駕駛上開營業用小客
    車時，應且能注意車前適有由告訴人乙○○所騎用上開機車
    正駛入上開交岔路口處，竟疏未注意及之，而以上開營業用
    小客車左前保險桿處撞擊上開機車右側倒地，致告訴人乙○
    ○因之受有上述之傷害，已損及告訴人乙○○之權益，告訴
    人乙○○上開亦同有相當之過失情節及被告犯罪後之態度等
    一切情狀，量處如主文所示之刑，並依修正前刑法第41條，
    諭知易科罰金之折算標準，以資懲儆。
據上論斷，應依刑事訴訟法第299 條第1 項前段，刑法第2 條第
1 項前段、第284 條第2 項前段、修正前第62條前段、修正前第
41條第1 項前段，罰金罰鍰提高標準條例第1 條前段、修正前第
2 條，判決如主文。
本案經檢察官楊展庚到庭執行職務。
中　　華　　民　　國　　96　　年　　2 　　月　　16　　日
                    交通法庭  審判長法　官  戴嘉清
                                    法  官  陳信旗
                                    法  官  林晏鵬
以上正本證明與原本無異
如不服本判決應於送達後10日內向本院提出上訴狀
                                    書記官　陳映孜
中　　華　　民　　國　　96　　年　　2 　　月　　16　　日
附錄法條：刑法第284 條
中華民國刑法第284條
（過失傷害罪）
因過失傷害人者，處 6 月以下有期徒刑、拘役或 5 百元以下罰
金，致重傷者，處1年以下有期徒刑、拘役或5百元以下罰金。
從事業務之人，因業務上之過失傷害人者，處 1 年以下有期徒刑
、拘役或1 千元以下罰金，致重傷者，處 3 年以下有期徒刑、
拘役或2千元以下罰金。
